【裁判字號】    89,上訴,39
【裁判日期】    890314
【裁判案由】    偽造文書等
【裁判全文】
臺灣高等法院花蓮分院刑事判決                      八十九年度上訴字第三九號
    上訴人  臺灣花蓮地方法院檢察署檢察官
    被  告  甲○○
右上訴人因被告偽造文書等案件，不服臺灣花蓮地方法院八十八年度訴字第二五九號
中華民國八十八年十二月二十二日第一審判決（起訴案號：臺灣花蓮地方法院檢察署
八十八年度偵字第二三八八號），提起上訴，本院判決如左：
    主  文
原判決關於甲○○部分撤銷。
甲○○共同行使偽造私文書，足以生損害於他人，處有期徒刑肆月。緩刑貳年。
    事  實
一王國秀（業經判決有罪確定）意圖為自己不法之所有，於民國（下同）八十八年五
  月十八日中午十一時許，在花蓮縣壽豐鄉○○村○○○街十一號對其鄰居老人黃美
  妹謊稱欲幫其整理存摺，使黃美妹陷於錯誤，將其所有花蓮縣壽豐鄉農會帳號00
  00000活期存款存摺、印章交予王國秀。王國秀即將存摺、印章轉交具共同犯
  意聯絡之甲○○，囑由甲○○於當日中午十二時五十分許，持上開存摺、印章前往
  壽豐鄉農會，以黃美妹名義偽填取款憑條並盜蓋前開黃美妹之印章於該取款憑條上
  而偽造私文書，足以生損害於黃美妹。並進而將該偽造之取款憑條行使交付不知情
  之壽豐鄉農會承辦人員，使該承辦人員誤認黃美妹欲提領新台幣（下同）十萬元而
  陷於錯誤，交付甲○○十萬元，甲○○隨即將上開領得款項及存摺、印章交予王國
  秀，再由王國秀將存摺、印章交還黃美妹；事後王國秀交付二仟元予甲○○為酬。
  嗣於同年五月三十一日，因黃美妹委託其外孫女前往該農會辦理存款始悉存款被盜
  領，而報警查獲上情。
二案經黃美妹訴由花蓮縣警察局吉安分局報請台灣花蓮地方法院檢察署檢察官偵查起
  訴。
    理  由
一右開事實，業據被告甲○○在本院審理中坦承不諱，核與共犯王國秀供述情節大致
  相符，並有被告甲○○偽填之壽豐鄉農會取款憑條影本乙紙，及黃美妹存摺影本在
  卷足資佐證。雖共犯王國秀否認被告有交付十萬元云云，惟查本件係由王國秀起意
  向黃美妹詐取存摺、印章，再囑由被告前去領款；如被告未將領得之款項交付，王
  國秀豈會甘休，而毫無追究之理？諸王國秀於警訊中亦曾坦承因伊缺錢急需要用
  ，才提議甲○○領十萬元（見警卷第六頁反面），足証王國秀此部分供述應非事實
  。另被害人黃美妹雖稱其將存摺、印章交付王國秀時，被告甲○○並未在場等語；
  惟因王國秀既非當場將存摺、印章交付被告甲○○，被害人黃美妹此之陳述，尚無
  法為被告有利之證明，均附此敘明。本件事證明確，被告甲○○犯行堪予認定，應
  予依法論科。
二核被告甲○○所為，係犯刑法第二百十六條、第二百十條行使偽造私文書罪及同法
  第三百三十九條第一項詐欺取財罪。其盜蓋印章行為屬偽造取款憑條行為之一部，
  不另論罪；其偽造取款憑條後交付行使請求領款，低度之偽造行為為高度之行使行
  為所吸收，應論以行使偽造私文書罪；又其所犯上開二罪，有方法結果之牽連關係
  ，應從一重依行使偽造私文書罪論處。被告與王國秀間有犯意之聯絡，行為之分擔
  ，均為共同正犯。原審未詳酌卷證資料，遽認被告甲○○不知王國秀向黃美妹詐取
  存摺、印章之情，而不構成犯罪，自有未洽。檢察官上訴意旨指摘原判決關於被告
  甲○○部分不當，為有理由，本院自應將原判決關於被告甲○○部分撤銷。爰審酌
  被告犯罪之動機、目的、手段，犯罪時所受之刺激及其品性、生活狀況、智識程度
  、犯罪所生之損害，及犯罪後於本院坦承犯行態度尚佳，且已返還其取得部分之款
  項等一情狀，量處如主文第二項所示之刑。末查被告前未曾受有期徒刑以上刑之宣
  告，有被告全國前案紀錄表在卷可稽，又其已返還其取得部分之款項，並在本院審
  理中坦承犯行，犯後態度尚佳；且其育有四幼子（詳本院卷內被告戶籍謄本），如
  受刑之執行將使其家庭生活陷於困境；被告經此刑之宣告，當知所悔悟而無再犯之
  虞，本院認其宣告以暫不執行適當，併予宣告緩刑貳年，以啟自新。
據上論斷，應依刑事訴訟法第三百六十九條第一項前段、第三百六十四條、第二百九
十九條第一項前段，刑法第二十八條、第二百十六條、第二百十條、第三百三十九條
第一項、第五十五條、第七十四條第一款，罰金罰鍰提高標準條例第一條前段，判決
如主文。
本案經檢察官李土城到庭執行職務。
中      華      民      國      八十九      年      三    月     十四    ?
                                  審判長法官  吳  鴻  章
                                        法官  莊  謙  崇
                                        法官  林  德  盛
右正本證明與原本無異。
如不服本判決應於送達後十日內向本院提出上訴狀。其未敘述理由者，並應於提出上
訴狀後十日內向本院補提理由狀(均須附繕本)。
                                      書記官  盧  夷  狄
中      華      民      國      八十九      年      三    月     十四    ?
刑法第二百十六條：
行使第二百十條至第二百十五條之文書者，依偽造、變造、偽造文書或登載不實事項
或使登載不實事項之規定處斷。
刑法第二百十條：
偽造、變造、偽造文書，足以生損害於公眾或他人者，處五年以下有期徒刑。
刑法第三百三十九條：
意圖為自己或第三人不法之所有，以詐術使人將本人或第三人之物交付者，處五年以
下有期徒刑、拘役或科或併科一千元以下罰金。


司法院資訊處製作；財團法人民間司法改革基金會備份。
